臺灣臺中地方法院刑事判決　　　　　　　　　　　九十一年度易字第二一四號
　　公　訴　人　臺灣臺中地方法院檢察署檢察官
　　被　　　告　甲○○
右列被告因詐欺案件，經檢察官聲請簡易判決處刑（九十一年度偵字第一０七六七號
），本院臺中簡易庭（九十一年度中簡字第一一一五號）認不應以簡易判決處刑，移
由普通庭改依通常程序審理，本院判決如左：
    主  文
甲○○幫助意圖為自己不法之所有，以詐術使人將本人之物交付，累犯，處有期徒刑
肆月，如易科罰金，以佰元折算壹日。
    事  實
一、甲○○前曾於民國八十九年四月二十二日，因違反毒品危害防制條例案件，經本
    院判處有期徒刑三月，如易科罰金，以三百元折算一日確定，甫於九十年八月十
    六日入監服刑執行完畢，猶不知悔改，其可預見自稱「張先生」之年籍、姓名不
    詳成年男子收購他人之帳戶、提款卡使用，將可能藉收購之帳戶、提款卡遂行財
    產上犯罪之目的，又對於提供帳戶、提款卡雖無引發他人萌生犯罪之確信，但仍
    以縱若有人持以犯罪亦未違反其本意，於九十一年二月五日自中國時報分類廣告
    上得知自稱「張先生」者欲收購存摺帳戶、提款卡，竟因經濟拮据，缺錢花用，
    依該分類廣告所登載之電話號碼與該「張先生」者聯絡，雙方談妥郵局帳戶租金
    新臺幣（下同）三千元，一般銀行一千元，二個月為一期，如需續約，再行聯繫
    等條件，許某遂基於幫助之故意，於翌日（九十一年二月六日）上午，先至臺中
    市○○路中國信託商業銀行臺中分行開立個人帳戶（此部分並無證據顯示供犯罪
    之用），取得存摺一本、提款卡及密碼單各一張，旋於當日（九十一年二月六日
    ）下午二時許，連同先前於九十一年一月底在臺中縣大里市大里郵局第二十一支
    局開立帳戶（戶名為甲○○，局號為００二一二一之一號，帳號為０六五一二０
    之一號）所取得之存摺一本、提款卡及密碼單各一張，暨上開開戶之印章二個，
    至大里市立人高中旁之超峰快遞站，寄送至臺北市超峰快遞重慶站指明「張先生
    」收，待「張先生」者收到該快遞包裹後，即匯寄四千元至甲○○母親黃秀蓁之
    帳戶，以此方法幫助「張先生」者從事犯罪，甲○○得款後並花用殆盡。該「張
    先生」取得上開郵局提款卡後，即與另一年籍、姓名均不詳自稱「李如婷」之成
    年女子基於意圖為自己不法所有之共同犯意聯絡，於不詳之來源取得乙○○之行
    動電話號碼，即於九十一年二月二十七日下午四時許，由「李如婷」者致電予乙
    ○○，佯稱欲邀乙○○加入交友中心擔任電話員職務，負責接聽客戶來電，惟須
    先作信用認證，提供其父母親之郵局帳戶，依照其指示之方式操作即可完成信用
    認證手續等語，使乙○○陷於錯誤，不知「李如婷」者所指示到自動櫃員機前按
    鍵操作之方式係跨行現金轉帳之指令，乃取其母親林秋櫻所有臺灣銀行之提款卡
    （帳號０七四００四ｘｘｘｘｘｘ）至臺北縣樹林鎮○○街○段三二五號樹林郵
    局自動櫃員機前，先後於同年三月一日下午六時十九分、六時二十分許，依照「
    李如婷」者所指示之方式，分二次現金轉帳九萬九千九百九十九元及五萬七千二
    百元至甲○○之上開郵局帳戶內，隨後「張先生」及「李如婷」者即於同日、翌
    日及同年三月六日，分別從甲○○之上開郵局帳戶內提領五萬元、二千元、一千
    元、六萬元、四萬元、四千元等款項，而犯詐欺取財罪。嗣乙○○因發現有異，
    再與「李如婷」者聯繫未果，始知受騙。
二、案經臺中縣警察局霧峰分局報請臺灣臺中地方法院檢察署檢察官聲請簡易判決處
    刑，本院臺中簡易庭認不應以簡易判決處刑，移由普通庭改依通常程序審理。
    理  由
一、訊據被告甲○○固坦承因見中國時報之分類廣告而於右揭時、地將上開帳戶之存
    摺、提款卡等物件，以四千元之代價租給「張先生」等情，惟矢口否認有何幫助
    詐欺取財犯行，辯稱：伊並不知「張先生」是用來犯罪，以為他只是用來逃漏稅
    金云云。經查：被害人乙○○於接獲「李如婷」來電後，如何受騙在右揭時、地
    將款項轉帳進入被告之上開帳戶等情，業據被害人乙○○於警詢及本院審理時指
    述甚詳，並有郵局儲戶交易明細表、被告郵局郵政存簿儲金立帳申請書及帳戶存
    提詳情表各一份在卷可稽，足徵被害人乙○○上開指述與事實相符，堪可採信。
    按刑法上之故意，非僅指直接故意，尚包含間接故意（未必故意），所謂間接故
    意係指行為人對於構成犯罪事實，預見其發生而其發生並不違反其本意者而言，
    刑法第十三條第二項定有明文。且幫助犯之成立以行為人主觀上認識被幫助者正
    欲從事犯罪或係正在從事犯罪，且該犯罪有既遂之可能，而其行為足以幫助他人
    實現構成要件者，即具有幫助故意，並不以行為人確知被幫助者係犯何罪名為必
    要。至於行為人在正犯實施犯罪前為幫助行為者，則構成事前幫助犯。又一般常
    人，對自己之金融機構帳戶所用之個人身分證、存摺、印章、提款卡，均妥善保
    管，其帳號且保密到家，惟恐被他人得知後，有被冒領或因其他不當使用致波及
    自己之虞。經查，被告為國中畢業之學歷，識字，平時有閱報之習慣，為其自承
    在卷；而其年有二十八歲，於法庭內能自由陳述，互動、溝通均無異常，顯見其
    心智成熟，且具有相當程度之社會閱歷，對於上開常情當有所體認。又被告於本
    院審理時復供稱伊當時以為他（按指張先生）是要逃漏稅金等語（見本院九十一
    年十一月二十七日審判筆錄），被告既能預見「張先生」將用以逃漏稅金，何以
    無法預見其他犯罪用途？顯見其對於如此有異常情之舉措已有所警覺，以其上開
    所述之心智及閱歷情狀，難謂對於「張先生」者將所租用之存摺等物作為不法用
    途無所懷疑。況至金融單位開戶並不須信用良好始得為之（與辦理甲存支票帳戶
    不同），任何人只需準備低額之開戶金（通常為一百元至五百元不等）即可任意
    開戶，「張先生」者若有需要，大可自行開戶使用，然其願以高達四千元之代價
    向被告租用提款卡及密碼，被告竟然不疑，實與常情有違。且近來使用他人存摺
    作為行騙工具之犯罪類型層出不窮，廣經媒體披載，被告平時有閱報之習慣，且
    為一心智成熟之人，對此當知之甚詳，竟仍願將郵局存摺等物租給「張先生」者
    據為取得詐欺財物之出入帳戶，可見被告有幫助利用其帳戶實施詐欺取財罪之不
    確定故意，應無疑義，被告空言否認幫助本件詐欺取財犯行，要屬事後推諉之詞
    ，洵非可採。本件事證明確，被告犯行足堪認定。
二、查本件「張先生」、「李如婷」者基於意圖為自己不法所有之共同犯意聯絡，由
    「李如婷」者向乙○○佯稱欲加入交友中心擔任電話員，惟先作信用認證，使乙
    ○○不疑有他，陷於錯誤依照「李如婷」者所指示之方式，轉帳十五萬七千一百
    九十九元至被告之郵局帳戶內，隨後將帳戶內之款項提領一空，核渠等所為係犯
    刑法第三百三十九條第一項詐欺取財罪。被告將其上開郵局帳戶賣給「張先生」
    、「李如婷」者詐騙財物，顯係基於幫助他人詐欺取財之犯意，且所為提供郵局
    帳戶予他人之行為屬刑法詐欺取財罪構成要件以外之行為，其既以幫助他人犯罪
    之意思而參與犯罪構成要件以外之行為，核其所為，係犯刑法第三十條第一項、
    第三百三十九條第一項之幫助詐欺取財罪，並依同法第三十條第二項之規定減輕
    其刑。又被告前曾於八十九年四月二十二日，因違反毒品危害防制條例案件，經
    本院判處有期徒刑三月，如易科罰金，以三百元折算一日確定，甫於九十年八月
    十六日入監服刑執行完畢，有臺灣高等法院被告全國前案紀錄表及臺灣臺中地方
    法院檢察署刑案資料查註紀錄表各一份附卷可稽，被告前受有期徒刑執行完畢，
    於五年以內再犯本件有期徒刑以上之罪，為累犯，應依刑法第四十七條規定加重
    其刑，並與前述之幫助犯減輕部分，先加後減之。爰審酌被告提供帳戶予不法份
    子使用，非惟幫助其遂行詐欺取財之目的，且同時使其得以隱匿真實身分，減少
    遭查獲之風險，愈使其肆無忌憚，助長犯罪氣焰，及被告於犯後坦承部分犯行，
    尚知悔悟等一切情狀，量處如主文所示之刑，並諭知易科罰金之折算標準，以示
    懲儆。
據上論斷，應依刑事訴訟法第四百五十二條、第二百九十九條第一項前段，刑法第三
十條第一項、第二項、第三百三十九條第一項、第四十一條第一項前段、第四十七條
，罰金罰鍰提高標準條例第一條前段、第二條，判決如主文。
中    華    民    國      九十一      年       十二      月     十一    日
                                臺灣臺中地方法院刑事第三庭
                                      法  官  劉 錫 賢
右正本證明與原本無異。
如不服本判決，應於判決送達後十日內向本院提出上訴狀，上訴於臺灣高等法院臺中
分院( 須附繕本 )。
                                      書記官
中    華    民    國      九十一      年       十二      月     十一    日
附錄論罪法條：
刑法第三百三十九條第一項
意圖為自己或第三人不法之所有，以詐術使人將本人或第三人之物交付者，處五年以
下有期徒刑、拘役或科或併科一千元以下罰金。
